【裁判字號】    98,交抗,224
【裁判日期】    980924
【裁判案由】    聲明異議
【裁判全文】
臺灣高等法院臺南分院交通事件裁定    98年度交抗字第224號
抗  告  人
即移送機關  交通部公路總局嘉義區監理所麻豆監理站
法定代表人  鄒國珍
受處分人
即異議人    甲○○
上列抗告人因受處分人違反道路交通管理處罰條例案件，不服臺
灣臺南地方法院中華民國98年8月19日所為裁定（98年度交聲字
第920號），提起抗告，本院裁定如下：
    主  文
抗告駁回。
    理  由
一、抗告意旨略以：
    （一）道路交通管理處罰條例第35條第1項第1款規定：「汽
          車駕駛人，駕駛汽車經測試檢定酒精濃度超過規定標
          準者，處新台幣（下同）1萬5千元以上，6萬元以下
          罰鍰及吊扣駕駛執照1年。」
    （二）雖道路交通管理處罰條例第68條已修正刪除受吊扣駕
          駛執照處分時，吊扣其持有各級車類之駕駛執照之規
          定，惟汽車駕駛人因違反道路交通管理處罰條例第35
          條規定受吊扣駕駛執照處分，如無當時駕駛車種之駕
          駛執照，仍應吊扣其有其他車種之駕駛執照，主要係
          考量其違規行為對道路交通秩序之維持及道路交通安
          全已生較大影響，基於一人一照之原則，吊扣其持有
          之駕駛執照，以限制其繼續駕車行駛道路之權利，係
          屬駕駛行為之限制，非因其駕駛車類不同而有所差異
          。故請裁定將原裁定撤銷，並維持原處分等語。
二、按汽車駕駛人，駕駛汽車經測試檢定酒精濃度超過規定標準
    者，處1萬5千元以上6萬元以下罰鍰，並當場移置保管其車
    輛及吊扣其駕駛執照1年，道路交通管理處罰條例第35條第1
    項第1款定有明文。次按道路交通管理處罰條例第68條業於
    民國（下同）94年12月14日修正，並自95年3月1日施行，修
    正前之道路交通管理處罰條例第68條規定：「汽車駕駛人，
    因違反本條例及道路交通安全規則之規定，受『吊扣或』吊
    銷駕駛執照處分時，『吊扣或』吊銷其持有各級車類之駕駛
    執照。」；修正後之道路交通管理處罰條例第68條則規定：
    「汽車駕駛人，因違反本條例及道路交通安全規則之規定，
    受吊銷駕駛執照處分時，吊銷其持有各級車類之駕駛執照。
    」，刪除原條文之「吊扣或」3字，其立法理由以因違規而
    吊扣駕照，不宜連其他如職業上、生活上所需之駕照一併吊
    扣，否則恐影響人民工作及生活甚鉅，有失之過酷等情，故
    將道路交通管理處罰條例第68條之「吊扣或」3字刪除，足
    見立法者真意在於汽車駕駛人因違反道路交通管理處罰條例
    及道路交通安全規則之規定，受「吊銷駕照」處分者，仍維
    持一併吊銷其持有各級車類之駕駛執照，至於受「吊扣」駕
    駛執照處分時，僅能「吊扣」違規當時所駕駛車輛之駕駛執
    照，不能再擴大適用「吊扣」其持有各級車類之駕駛執照。
    末按駕駛人取得高一級車類之駕駛資格者，應換發駕駛執照
    ，其中已領有大貨車駕駛執照者，得駕駛小型車，道路交通
    安全規則第61條第10款定有明文，足見我國係採多照合一之
    立法，從而持有高一級駕駛資格者，得駕駛較低一級之車輛
    。
三、經查：
    （一）本件受處分人甲○○於上96年11月9日，駕駛車牌號
          碼7189-QP自小客車行經國道八號西向4.9公里處，
          經國道公路警察局第四警察隊新市分隊警員攔停施以
          酒測，並測得其口中呼氣之酒精濃度為0.59mg/l，因
          已超過規定標準而經警製單舉發，嗣經原處分機關依
          法裁處異議人吊扣駕駛執照12個月，並施以道安講習
          等處分，有內政部警政署國道公路警察局舉發違反道
          路交通管理事件公警局交字第Z4C005862號通知單、
          交通部公路總局嘉義區監理所麻豆監理站違反道路交
          通管理事件麻監裁罰字第裁75-Z4C005862號裁決書
          各1份附卷可稽，故受處分人違規酒駕之事實堪可認
          定。
    （二）按本件受處分人僅持有大貨車駕駛執照，依交通安全
          規則第61條第10款之規定，得駕駛小型車，而有多照
          合一之情形。受處分人因酒精濃度超過標準而違規駕
          駛自小客車，原處分機關係裁處「吊扣」其駕駛執照
          12個月，並未「吊銷」其駕駛執照，依照現行道路交
          通管理處罰條例第68條之規定及其立法意旨，自不得
          將「吊扣」擴張解釋為「吊銷」，而認定吊扣其持有
          各級車類之駕駛執照。又受處分人因多照合一酒駕低
          等級之自小客車違規而受吊扣處分，依前揭所述，亦
          不得擴張解釋吊扣其大貨車駕駛執照，就此所發生無
          法吊扣其違規車輛以外之駕駛執照之情形，係法規之
          漏洞，要屬執行或立法政策之問題，自不得為達行政
          目的，而恣意為法律所未明文規定或授權之處分。故
          本件抗告人明知現行道路交通管理處罰條例第68條規
          定限於「吊銷」駕駛執照時，始得吊銷其他各級車類
          駕駛執照，仍堅持受吊扣駕駛執照之受處分人，亦應
          受吊扣其他各級車類駕駛執照，而吊扣其大貨車駕駛
          執照，係屬對法律規定及立法意旨之誤解，並無理由
          。
    （三）至抗告人以考量其違規行為對道路交通秩序之維持及
          道路交通安全已生較大影響等語為由，主張吊扣受處
          分人之大貨車駕駛執照，亦有違比例原則，且不當擴
          張侵害憲法第15條保障人民工作權之意旨，從而抗告
          人所稱，亦屬不當，併此敘明。
    （四）揆諸前揭說明，受處分人依法所受之處分應為限制其
          駕駛自用小客車之權利，不應吊扣其持有各級車類之
          駕駛執照。至因多照合一情形而生之法律漏洞，則有
          賴立法解決，方為允當。從而，本件抗告人之抗告並
          無理由，應予駁回。
四、據上論斷，應依道路交通案件處理辦法第26條，刑事訴訟法
    第412條，裁定如主文。
中    華    民    國    98    年    9     月    24    日
                  刑事第五庭    審判長法  官  楊明章
                                      法  官  蔡美美
                                      法  官  戴勝利
以上正本證明與原本無異。
不得再抗告。
                                      書記官  陳淑貞
中    華    民    國    98    年    9     月    24    日


司法院資訊處製作；財團法人民間司法改革基金會備份。
